Inventaris van het archief van mr. C.A.F. Kalhorn als Rijnvaart- respectievelijk Verkeersattaché bij de Ambassade der Nederlanden in Bonn, 1950-1960
Nationaal Archief, Den Haag
C.A.F. Kalhorn, Rijnvaart- en Verkeersattaché te Bonn
Kalhorn
1950-1960
W23181
0.50 meter; 60 inventarisnummers.
Normale geschreven, getypte en gedrukte documenten, geen bijzondere handschriften
Nationaal Archief, Den Haag
Kalhorn, mr C.A.F.
Het archief bevat stukken betrefffende de interne en externe organisatie van de afdeling Rijnvaart en de afdeling Verkeer. Een ander deel behelst sociale zaken zoals vrouwenarbeid op de Rijn en douanezaken als inbeslagneming en smokkel. Van de Centrale Rijnvaart Commisie zijn diverse rapporten en economische stukken bewaard gebleven. Verder lopen de onderwerpen uiteen van oorlogsschadeclaims, belastingaangelegenheden en Westduitse hulp bij de watersnoodramp van 1953 tot stukken over Rijnwater als drinkwater en verontreiniging van binnenwateren.
Archiefvorming
Geschiedenis van de archiefvormer
Na de opheffing van de Nederlandse Rijnvaart Missie per 1 juli 1950
Persoonsdossier mr. Kalhorn, algemeen, brief van 19 april 1950.
, werd het voormalig waarnemend Hoofd van deze missie, mr. C.A.F. Kalhorn, benoemd tot Rijnvaartattaché en als zodanig Hoofd van sectie X van de Nederlandse Missies in Duitsland, met standplaats Duisburg. Het doel van de opheffing van de Nederlandse Rijnvaart Missie was het afstoten van vertegenwoordigingen van andere departementen en niet-ambtelijke instanties
Persoonsdossier mr. Kalhorn, algemeen, brief van 19 april 1950.
. De ambtelijke vertegenwoordigingen bestonden voort in het verband van de Nederlandse Missies; de niet-ambtelijke onderdelen moesten op eigen benen gaan staan.
De taak van de Rijnvaartattaché
Persoonsdossier mr. Kalhorn, algemeen, brief van 27 februari 1954.
werd: "zich dusdanig van alles wat met de internationale Rijnvaart samenhangt op de hoogte te houden, dat zijn rapportage bevordert dat het Ministerie van Verkeer en Waterstaat (Directoraat-Generaal van Scheepvaart) het Nederlandse Rijnvaartbeleid vis à vis Duitsland en de andere Rijnoeverstaten en de Rijnvaartondernemingen, etc. kan bepalen".
Hij woonde als waarnemer de besprekingen van de Centrale Rijnvaart Commissie te Straatsburg bij en hij hield toezicht op alles wat de Nederlandse Rijnvaartbelangen aangaat. Niet tot zijn taak behoorden de routinewerkzaamheden in de Rijnvaart zoals paspoorten, incidentele klachten van schippers, e.d..
Het toenemende belang van de verkeersrelaties tussen Nederland en West-Duitsland bracht de minister van Verkeer en Waterstaat,mr. J. Algera, ertoe in overleg met het ministerie van Buitenlandse Zaken, mr. Kalhorn te belasten met het behartigen van alle verkeersvraagstukken. Hij werd met ingang van 1 mei 1955 benoemd tot verkeersattaché
Persoonsdossier mr. Kalhorn, algemeen, brief van 19 april 1950.
. De rapportage werd uitgebreid tot alle spoor-, weg- en binnenvaartverkeer en het verkeer in en via de zeehavens van Nederland en West-Duitsland. Standplaats van mr. Kalhorn werd nu Bonn, maar hij bleef ook kantoor houden in Duisburg.
Bij Koninklijk Besluit van 22 maart 1956, Nr. 59 werd te Duisburg een consulaat opgericht. Mr. Kalhorn werd als waarnemend consul met de leiding belast. De post in Bonn werd door een adjunctverkeersattaché bemand.
Mr. Kalhorn overleed op 30 april 1960 te Duisburg, waarna het archief gesloten werd.
Geschiedenis van het archiefbeheer
Het archief van mr. Kalhorn als respectievelijk Rijnvaarten verkeersattache werd samen met het archief van de Nederlandse Rijnvaart Missie op 21 augustus 1962 overgebracht naar het centraal semi-statisch archief van het ministerie van Verkeer en Waterstaat.
De verwerving van het archief
Overbrenging van een overheidsarchief
Inhoud en structuur van het archief
2.16
Inhoud
Het bevatte een chronologische serie doorslagen van de correspondentie (dagkopieën), verschillende series op afzender geborgen correspondentie en diverse dossiers.
Selectie en vernietiging
Dit archief besloeg 7 m', het verkeerde in redelijke staat. Door verwijdering van de dagkopieën, emballage en voor vernietiging vatbare stukken, slonk het te inventariseren archief tot 40 cm'.
Overzicht van vernietigde stukken, behorende bij de Verklaring van vernietiging d.d. 20 november 1981:
1. Stukken, ter kennisneming ontvangen, welke niet hebben geleid tot het ontstaan van een zaak 1950-1960
3. Geleide- en aanbiedingsbrieven 1950-1960
5. Verzoeken om afschriften, eenvoudige inlichtingenen dergelijke, met de afdoening 1950-1960
7. Periodieke opgaven, voor zover de gegevens zijn verwerkt in maand- of jaarverslagen 1950-1960
18. Reproducties van agenda's en notulen van vergaderingen, verslagen, rapporten, e.d. van onder het departement ressorterende diensten 1950-1960
19. Reproducties als onder 18. genoemd, van niet onder het departement ressorterende diensten en openbare lichamen 1950-1960
22. Stukken betreffende gelukwensen, rouwbeklag, dankbetuigingen e.d. 1950-1960
28. Stukken betreffende huur, onderhoud e.d. van dienstgebouwen, m.u.v. de contracten 1950-1960
35. Stukken betreffende brandstoffen voor vervoermiddelen 1950-1960
44. Stukken welke gediend hebben tot het samenstellen van de begroting 1950-1960
46. Bankafschriften 1950-1960
47. Stukken betreffende de verrekening van schadevaringen met een normale afdoening 1950-1960
48. Stukken betreffende de inning en betaling van gelden en boekingsstukken 1950-1960
50. Maandverantwoordingen van de comptabele met de bijbehorende bewijsstukken 1950-1960
65. Stukken betreffende het aanvragen van legitimatie bewijzen 1950-1960
Ordening van het archief
Daar de correspondentie niet voorzien was van agenda's of andere ingangen, is besloten de stukken per onderwerp bijeen te voegen.
Aanwijzingen voor de gebruiker
Openbaarheidsbeperkingen
Volledig openbaar.
Materiële beperkingen
Aanvraaginstructie
Openbare archiefstukken kunnen online worden aangevraagd en gereserveerd. U kunt dit ook via de terminals in de studiezaal van het Nationaal Archief doen. Om te kunnen reserveren dient u de volgende stappen te volgen:
U maakt een profiel aan op www.gahetna.nl, en logt vervolgens in
Via de archiefinventaris (alleen de beschrijvingen met rode nummers) selecteert u het gewenste archiefstuk door op de knop 'Reserveren' te klikken
In het volgende scherm geeft u aan op welke dag u het archiefstuk wilt inzien
Indien u zich bevindt in de studiezaal en een tafelnummer heeft ontvangen kunt u dit nummer vermelden. Als u geen tafelnummer heeft kunt u tafelnummer 777 laten staan
Vervolgens bevestigt u uw reservering door deze te versturen.
Verwant materiaal
Beschikbaarheid van kopieën
Bijlagen
Overzicht van geraadpleegde bronnen
Riet, P.H.M. van. Inventaris van het archief van de Nederlandse Rijnvaart Missie 1945-1950. 's Gravenhage, 1980.
Persoonsdossier mr. C.A.F. Kalhorn.
Beschrijving van de series en archiefbestanddelen
- ORGANISATIE, I.
  - Instructies voor de boekhouding. Gestencild, nov.-aug. 1949, aug. 1953; 1; 1 omslag
  - Stukken betreffende de opheffing van de Nederlandse Rijnvaart Missie en de rechtsgevolgen daarvan., jan. 1950-dec. 1952; 2; 1 omslag
  - Stukken betreffende de interne en externe organisatie van respectievelijk de secties Rijnvaart en Verkeer., aug. 1950-(dec.) 1955; 3; 1 omslag
  - Verslagen van de sectie Rijnvaart, later de sectie Verkeer van de ambassade der Neder1anden in de bondsrepubliek Duitsland. Doorslagen., aug. 1950-juli 1958; 4; 1 omslag
  - Stukken betreffende de archivering., okt. 1950-juli 1951; 5; 1 omslag
  - Begroting van respectievelijk de secties Rijnvaart en Verkeer van de ambassade der Nederlanden in de bondsrepubliek Duitsland. Afschriften., okt. 1950-jan. 1958; 6; 1 omslag
  - Ingekomen brief van de afdeling Comptabiliteit, bureau Controle van het ministerie van Verkeer en Waterstaat aan de comptabele betreffende de declaratie voor Mees en Zonen van Duitse rekeningen in Rijksmarken betaald door de Nederlandse Rijnvaart Missie, welke ten laste komen van de Algemeen Gemachtigden van de regering en ten aanzien van de boekhoudkundige afsluiting van de N.R.M.., feb. 1951; 7; 1 stuk
  - Procesverbaal van kasopneming van de comptabele bij de Rijnvaartattaché ter gelegenheid van de overdracht van de rekening-courant verhouding aan het ministerie van Buitenlandse Zaken. Doorslag., juli 1951; 8; 1 stuk
  - Financiële maandverantwoordingen voor Engelse ponden. Doorslagen., juli-dec. 1951; 9; 1 omslag
  - Financiële maandverantwoordingen voor Nederlandse guldens. Doorslagen., juli 1951-jan. 1957; 10; 1 omslag
  - Financiële maandverantwoordingen voor Duitse marken. Doorslagen., juli 1951-mrt. 1958; 11; 1 omslag
  - Maandverslagen van de sectie Verkeer, opgesteld door de adjunct-verkeersattaché in Bonn en bestemd voor mr. Kalhorn., jan. 1956-mrt. 1959; 12; 1 omslag
- TAAKUITVOERING, II.
  - SOCIALE ZAKEN, A.
    - Stukken betreffende de voedselvoorziening ten behoeve van Rijnschippers in West-Duitsland., mrt. 1948-okt. 1951; 13; 1 omslag
    - Stukken betreffende ontwerpen voor een eerste Technische Accoord ter uitvoering van het verdrag met de bondsregering van Duitsland inzake sociale verzekering van 29 maart 1951 en een overeenkomst strekkende tot aanvulling van het verdrag inzake sociale zekerheid voor Rijnvarenden van 27 juli 1950, met retroacta., (okt.) 1949-feb. 1953; 14; 1 omslag
      zie inv. nr. 17
    - Stukken betreffende vaststelling door de Centrale Rijnvaart Commissie van voorschriften voor een minimumbemanning; een uitwerking van artikel 6 van het verdrag betreffende de arbeidsvoorwaarden, dat juli 1950 te Parijs werd gesloten., aug. 1950-mei 1953; 15; 1 omslag
    - Stukken betreffende sociale instellingen en voorzieningen ten behoeve van schippers en hun gezin., aug. 1950-mei 1957; 16; 1 omslag
    - Stukken betreffende het opstellen van verdragen inzake sociale zekerheid en arbeidsvoorwaarden voor Rijnschippers., mei 1952-nov. 1956; 17; 1 omslag
      zie inv. nr. 14
    - Stukken betreffende vrouwenarbeid op de Rijn, onderdeel van het "Réglement de visite" van de Centrale Rijnvaart Commissie., jan.- okt. 1954, jan. 1960; 18; 1 omslag
  - DOUANEZAKEN, B.
    - Stukken betreffende opsporing door de Duitse douanepolitie van smokkel door Rijnschippers., sept. 1949-apr. 1954; 19; 1 omslag
    - Stukken betreffende de wijze van verlening van doorvoervergunningen, doorgangsbewijzen, reispapieren en paspoorten., jan. 1950-mei 1958; 20; 1 omslag
    - Stukken betreffende douaneaangelegenheden: algemeen., okt. 1950-aug. 1958; 21; 1 omslag
    - Dossier inzake inbeslagneming door de Duitse douanepolitie van het sleepschip "de Eendracht"., dec. 1953-jan. 1956; 22; 1 omslag
    - Stukken betreffende de douanebehandeling van dekkleden voor binnenschepen., nov. 1954-juli 1956; 23; 1 omslag
  - HANDEL, VERKEER EN VERVOER, C.
    - Stukken betreffende particuliere Rijnvaartorganisaties en rederijen en hun betekenis voor het goederentransport., okt. 1949-sept. 1958; 24; 1 omslag
    - Stukken betreffende in- en uitvoer; verdeling van vrachten en factoren die daarop en op realisering daarvan van invloed waren., mei 1950-juli 1958; 25; 1 omslag
    - Stukken betreffende de hermeting van binnenvaartuigen., juli 1950-apr. 1953; 26; 1 omslag
    - Stukken betreffende nieuwbouw van schepen in West-Duitsland., aug. 1950-mrt. 1960; 27; 1 omslag
    - Stukken betreffende ontwikkelingen in de West-Duitse verkeerspolitiek en in uitvoerende organisaties., aug. 1950-apr. 1960; 28; 1 omslag
    - Stukken betreffende Duitse verkeerswetgeving., nov. 1950-dec. 1958; 29; 1 omslag
    - Stukken betreffende Duits-Nederlandse besprekingen inzake deelname van Buitenlanders in het algemeen en Nederlanders in het bijzonder in het binnenduits vervoer., apr. 1951-sept. 1955; 30; 1 omslag
    - Stukken betreffende tentoonstellingen, lezingen en conferenties op verkeersgebied., mei 1951-juni 1959; 31; 1 omslag
    - Stukken betreffende het op gang komen van passagiersvervoer over de Rijn., okt. 1952-feb. 1959; 32; 1 omslag
    - Stukken betreffende een overeenkomst tussen de Compagnie Internationale des Wagons Lits et des Grands Express Européens en de Deutsche Schlafwagen- und Speisewagengesellschaft inzake internationaal personenvervoer door de drie West-Duitse zones., jan. 1955; 33; 1 omslag
    - Stukken betreffende rechtsvragen inzake het varen onder vreemde vlag., nov.-dec. 1955; 34; 1 omslag
    - Stukken betreffende de aanleg van een pijpleiding voor het vervoer van olie naar het Ruhrgebied vanaf hetzij Rotterdam, hetzij Wilhelmshafen., juli-nov. 1956; 35; 1 omslag
    - Stukken betreffende Duitse importbeperkingen van kolen uit landen buiten de Europese Gemeenschap voor Kolen en Staal gelegen., sept. 1958-dec. 1959; 36; 1 omslag
  - CENTRALE RIJNVAART COMMISSIE, D.
    - Stukken betreffende het vrijheidsprincipe in de Rijnvaart, zoals dat als uitgangspunt is genomen in de Acte van Mannheim (1868)., dec. 1949-nov. 1950, feb. 1959; 37; 1 omslag
    - Rapporten van mr. Kalhom inzake zittingen van de Centrale Rijnvaart Commissie. Doorslagen., apr. 1950-okt. 1957; 38; 1 omslag
    - Stukken betreffende het voorbereidend onderzoek voor de economische conferenties., sept. 1950-mei 1952; 39; 1 omslag
    - Stukken betreffende statistiek en jaarverslagen., mrt. 1951-jan. 1954, nov. 1959; 40; 1 omslag
    - Stukken betreffende de economische conferenties., feb.-okt. 1952; 41; 1 omslag
    - Rapport van mr. Kalhorn inzake de oprichting van de "union internationale de la navigation fluviale", met zetel te Brussel. Doorslag., sept. 1952; 42; 1 omslag
    - Rapport van mr. Kalhorn inzake de verhouding van de commissie tot andere Europese organisaties. Doorslagen., mei 1954-okt. 1957; 43; 1 omslag
    - Stukken betreffende economische kwesties., dec. 1956-sept. 1957; 44; 1 omslag
    - Rapport van mr. Kalhorn inzake wijzigingsvoorstellen van West-Duitsland van de Acte van Mannheim. Doorslag, okt. 1957; 45; 1 omslag
  - REGLEMENTERING VAN DE RIJNVAART, E.
    - Stukken betreffende de subcommissie van de Centrale Rijnvaart Commissie voor de boordvoorraden, met hierin o.a. de olieverzorging van de Rijnvaart., juli 1950-mrt. 1952; 46; 1 omslag
    - Stukken betreffende de Rijnschipperspatenten (vaarboekjes)., sept. 1950-jan. 1960; 47; 1 omslag
    - Stukken betreffende de subcommissie van de Centrale Rijnvaart Commissie voor het Rijnvaartpolitiereglement., jan. 1951-sept. 1956; 48; 1 omslag
    - Stukken betreffende de vaststelling en wijziging door de Centrale Rijnvaart Commissie van een "Réglement de visite", veiligheidsvoorschriften voor de Rijnvaart., mrt. 1951-apr. 1959; 49; 1 omslag
    - Dossier inzake strafvervolging van schipper G. van Holt van het vrachtschip "Moretto", wegens overtreding van voorschriften van het Binnenschiffahrts-Berufsgenossenschaft inzake verbandtrommels. (Unfallverhütungsvorschriften)., okt. 1952-jan. 1954; 50; 1 omslag
  - FINANCIELE ZAKEN, F.
    - Stukken betreffende het betalingsverkeer tussen Nederland en West-Duitsland voor goederen en diensten; een voortzetting van een geallieerde regeling (J.E.I.A. instructie nr. 31)., juli 1950-mei 1954; 51; 1 omslag
      J.E.I.A. staat voor Joint Export and Import Agency
    - Stukken betreffende de ontwikkeling van prijzen en vaststelling van tarieven., juli 1950-aug. 1959; 52; 1 omslag
    - Stukken betreffende de Duits-Nederlandse regeling inzake de restitutie van binnenschepen., sept. 1950-mei 1953; 53; 1 omslag
    - Stukken betreffende de afwikkeling van oorlogsschadeclaims., sept. 1950, sept.-okt. 1955; 54; 1 omslag
    - Stukken betreffende Nederlands-Duitse besprekingen ter voorkoming van het betalen van dubbele belasting door Nederlandse particulieren en rederijen in Duitsland., okt. 1950-mei 1956; 55; 1 omslag
  - WATERSTAATSAANGELEGENHEDEN, G.
    - Stukken betreffende aanleg en onderhoud van vaar- en verkeerswegen in de landen rond de Rijn., dec. 1950-juni 1959; 56; 1 omslag
    - Stukken betreffende wijzigingen in vaaromstandigheden op de Rijn en andere binnenwateren., dec. 1950-sept. 1954, aug.-okt. 1959; 57; 1 omslag
  - DIVERSEN, H.
    - Stukken betreffende rechtspraak in Rijnvaartaangelegenheden., jan. 1951-feb. 1956; 58; 1 omslag
    - Stukken betreffende hulpverlening uit West-Duitsland terzake van de watersnoodramp in Nederland., feb.-mei 1953; 59; 1 omslag
    - Stukken betreffende het gebruik van Rijnwater voor de drinkwatervoorziening en het tegengaan van verontreiniging van de binnenwateren in West-Duitsland., sept. 1954-nov. 1955; 60; 1 omslag